【裁判字號】    89,判,1542
【裁判日期】    890518
【裁判案由】    商標註冊
【裁判全文】
行  政  法  院  判  決                          八十九年度判字第一五四二號
    原      告  青沅企業股份有限公司
    代  表  人  甲○○
    被      告  經濟部智慧財產局
右當事人間因商標註冊事件，原告不服行政院中華民國八十八年三月三十日台八八訴
字第一二八四八號再訴願決定，提起行政訴訟。本院判決如左︰
    主  文
原告之訴駁回。
    事  實
緣原告於民國八十六年八月二日及二十八日以「花東縱谷野山」商標為正商標（如附
圖）、「花東野山」商標為聯合商標，指定使用於商品及服務分類表第二十九類之家
禽肉、山雞肉、豬肉、牛肉、羊肉、肉汁、醃肉、臘肉、鴨肉、鵝肉、鳥肉、兔肉、
鹿肉、羌肉、山禽肉商品申請註冊。被告經濟部中央標準局（八十八年一月二十六日
改制為經濟部智慧財產局）以系爭商標圖樣之花東縱谷野山、花東野山，使用於指定
之商品，有使公眾對其商品之性質、品質產生誤信之虞，乃依當時商標法第三十七條
第一項第六款之規定予以核駁，發給第0000000號及第0000000號商標
核駁審定書。原告不服，提起訴願、再訴願，遞遭決定駁回，遂提起行政訴訟，茲摘
兩造訴辯意旨如次：
原告起訴意旨略謂︰一、按商標圖樣有使公眾誤認、誤信其商品之性質、品質或產地
之虞者，不得申請註冊，為當時商標法第三十七條第一項第六款所明定。然商標圖樣
有無致一般商品購買人對其商品之性質、品質或產地產生誤信之虞，應以商標所指定
使用之商品，是否為產地之說明，及該產地是否以該商標所指定使用之商品之商品性
質及品質為最佳，來加以判斷該商標有無致一般商品購買人誤認、誤信者。二、查系
爭商標「花東縱谷野山」及其聯合商標「花東野山」兩商標圖樣中之花東縱谷及花東
，係泛指花蓮台東縱谷地區及花蓮台東地區，而花東縱谷地區，主要之鄉鎮包括鹿野
、池上、關山、海端、富里、玉里、瑞穗等地，然該等地區均係出產稻米為主，亦為
台灣著名之稻米產地，嗣系爭商標指定使用之商品若為稻米等產品，自有引致一般商
品購買人對商品性質、品質或產地產生誤信之虞，而系爭商標所指定使用之商品為家
禽肉、山雞肉、豬肉．．．等商品，並非為該地區之主要產品，依客觀事實而言，以
之作為商標，並無致一般商品購買人產生連想之虞才是。又該等地區即非為系爭商標
所指定使用商品之產地，且該等地區所產之系爭商標所指定使用商品之商品性質及品
質，亦無事實證明其有特佳之處，故依社會一般通念，系爭商標實無引致一般商品購
買人對其表彰之商品有誤認、認信其商品性質、品質者。三、綜上所述，系爭商標實
無致一般商品購買人對其指定使用商品之商品性質、品質或產地產生誤認、誤信之虞
者，且系爭商標經原告廣泛之使用，已為消費大眾所肯定，故在原告永續經營之理念
下，系爭商標極有可能成為其指定使用品之代名詞，嗣商標註冊除為保護消費者外，
亦應同時兼顧商標創用者若心經營而累積之信譽與價值才是。為此請求判決撤銷原處
分、原決定及再訴願決定等語。
被告答辯意旨略謂︰按商標圖樣「有使公眾誤認、誤信其商品之性質、品質或產地之
虞者」，不得申請註冊，為核駁審定時商標法第三十七條第一項第六款所明定。本件
原告申請註冊之「花東縱谷野山」及「花東野山」商標圖樣上之「花東縱谷」及「花
東」依一般社會通念乃指花蓮台東縱谷地區或花蓮台東地區之簡稱，而「野山」則有
強調非人工豢養，以此作為商標，指定使用於山雞肉、鹿肉、羌肉、山禽肉等商品，
有使一般消費者誤認其商品係來自花東縱谷地區之山林野味，而對其商品之性質、品
質產生誤信之虞，自有首揭法條規定之適用。是本局依法核駁其註冊之申請，並無不
合，敬請駁回原告之訴等語。
    理  由
按商標圖樣有使公眾誤認誤信其商品之性質、品質或產地之虞者，不得申請註冊，為
當時商標法第三十七條第一項第六款所規定。本件原告於八十六年八月二日及二十八
日以「花東縱谷野山」商標為正商標、「花東野山」商標為聯合商標，指定使用於商
品及服務分類表第二十九類之家禽肉、山雞肉、豬肉、牛肉、羊肉、肉汁、醃肉、臘
肉、鴨肉、鵝肉、鳥肉、兔肉、鹿肉、羌肉、山禽肉商品申請註冊。被告以系爭商標
圖樣之花東縱谷野山、花東野山，使用於指定之商品，有使公眾對其商品之性質、品
質產生誤信之虞，乃依當時商標法第三十七條第一項第六款之規定予以核駁，發給第
0000000號及第0000000號商標核駁審定書。查本件原告公司設於高雄
市，其申請註冊之「花東縱谷野山」及其聯合商標「花東野山」圖樣，均為單純之中
文，其中「花東縱谷」、「花東」兩依一般社會通念乃為花蓮台東地區之簡稱，原告
以之作為商標，指定使用於山雞肉、鹿肉、羌肉、山禽肉等肉品，自有使一般消費者
誤認及誤信其商品係來自花蓮台東地區之山林，與系爭商標指定使用之商品是否為該
地區之主要產品無關，而應有首開法條規定之適用。原告主張，系爭商標如指定使用
於該地區主要產品之稻米，始有致一般商品購買人對商品之產地產生誤信之虞云云，
並無足採。綜上所述，本件被告所為核駁之處分，與首開法律規定並無不合，一再訴
願決定遞予維持，亦無違誤，均應予維持。原告起訴意旨難謂有理由，應予駁回。
據上論結，本件原告之訴為無理由，爰依行政訴訟法第二十六條後段，判決如主文。
中    華    民    國     八十九      年      五      月      十八       日
                    行 政 法 院 第 二 庭
                                審 判 長 評  事      陳  石  獅
                                         評  事      彭  鳳  至
                                         評  事      黃  合  文
                                         評  事      林  茂  權
                                         評  事      王  立  杰
右  正  本  證  明  與  原  本  無  異
                                         法院書記官  王  福  瀛
中    華    民    國     八十九      年      五      月      十九       日
附圖
~[g;h:\scn\89\00000000.1;;]


司法院資訊處製作；財團法人民間司法改革基金會備份。
